臺灣高雄地方法院刑事判決　　　　　 100年度審易字第1253號
公　訴　人　臺灣高雄地方法院檢察署檢察官
被　　　告　謝明承
　　　　　　薛淳顥
上列被告因竊盜案件，經檢察官提起公訴（100 年度偵字第7211
號），本院合議庭裁定由受命法官獨任行簡式審判程序，判決如
下：
    主  文
謝明承共同犯攜帶兇器竊盜罪，累犯，處有期徒刑捌月；未扣案
之T 字扳手壹支沒收。
薛淳顥共同犯攜帶兇器竊盜罪，處有期徒刑陸月，如易科罰金，
以新臺幣壹仟元折算壹日；緩刑貳年，並應向公庫支付新臺幣貳
萬元；未扣案之T 字扳手壹支沒收。
    事實及理由
一、犯罪事實：
    謝明承前因犯竊盜案件，經本院以96年度簡字第2094號判處
    有期徒刑3 月，嗣經法院裁定減刑，於民國97年1 月30日易
    科罰金執行完畢。詎仍不知悔改，因乾弟弟薛淳顥所有之車
    號198-CEW 號機車排氣管斷裂，而與薛淳顥共同意圖為自己
    不法之所有，基於竊盜犯意聯絡，由薛淳顥先於99年7 月19
    日23時許，向不知情之友人陳建豪借用車號605-HHH 號機車
    後，再於同年月20日凌晨1 時22分許，騎乘車號605-HHH 號
    機車搭載謝明承前往高雄市○○區○○街28號前，見朱威任
    所有之車號XW6-356 號機車停放在該處，謝明承遂將該機車
    先行拖至高雄市○○區○○街89巷內薛淳顥等候處，再持薛
    淳顥所有、客觀上足供兇器使用之T 字板手（未扣案）拆卸
    該機車之排氣管得手，2 人旋即騎乘車號605-HHH 號載運竊
    得之排氣管逃離現場，並將該排氣管裝置在薛淳顥所有之車
    號198-CEW 號機車上。嗣因朱威任發現失竊而報警處理，經
    調閱監視器畫面始循線查獲上情。
二、程序部分：
    被告謝明承、薛淳顥所犯均為死刑、無刑徒刑或最輕本刑為
    3 年以上有期徒刑以外之罪，其於準備程序中就被訴事實為
    有罪之陳述，經告知簡式審判程序之旨，並聽取公訴人之意
    見後，依刑事訴訟法第273 條之1 第1 項規定，進行簡式審
    判程序。又本件之證據調查，依刑事訴訟法第273 條之2 規
    定，不受同法第159 條第1 項、第161 條之2 、第161 條之
    3 、第163 條之1 及第164 條至第170 條規定之限制，均合
    先敘明。
三、證據名稱：
  (一)證人即被害人朱威任及證人陳建豪於警詢之證述。
  (二)高雄市政府警察局鼓山分局新濱派出所扣押筆錄、扣押物品
    目錄表。
  (三)監視器翻拍照片共10張、查獲現場照片12張。
  (四)贓物認領保管單1 紙
  (五)被告謝明承、薛淳顥之自白。
四、新舊法比較：
    本件被告2 人為上開行為後，刑法第321 條業於100 年1 月
    26日修正公布，並於同年月28日施行。又依刑法第2 條第1
    項規定：「行為後法律有變更者，適用行為時之法律。但行
    為後之法律有利於行為人者，適用最有利於行為人之法律。
    」。查修正後刑法第321 條規定：「犯竊盜罪而有下列情形
    之一者，處6 月以上、5 年以下有期徒刑，得併科新臺幣10
    萬元以下罰金：一、侵入住宅或有人居住之建築物、船艦或
    隱匿其內而犯之者。二、毀越門扇、牆垣或其他安全設備而
    犯之者。三、攜帶兇器而犯之者。四、結夥三人以上而犯之
    者。五、乘火災、水災或其他災害之際而犯之者。六、在車
    站、埠頭、航空站或其他供水、陸、空公眾運輸之舟、車、
    航空機內而犯之者。前項之未遂犯罰之。」，經比較新舊法
    之規定，新法增加「得併科罰金」之規定外，並刪除原第1
    款「於夜間」之要件，且就第6 款增加「航空站、其他供水
    、陸、空公眾運輸之舟、車、航空機內」之要件，核均屬加
    重刑罰或擴大加重竊盜構成要件之涵攝範圍，是修正後刑法
    第32 1條第1 項之規定並未有利於行為人，而應適用修正前
    刑法第321 條第1 項之規定，先予敘明。
五、論罪：
    按刑法第321 條第1 項第3 款之攜帶兇器竊盜罪，係以行為
    人攜帶兇器竊盜為其加重條件，此所謂兇器，其種類並無限
    制，凡客觀上足對人之生命、身體、安全構成威脅，具有危
    險性之兇器均屬之，且祇須行竊時攜帶此種具有危險性之兇
    器為已足，並不以攜帶之初有行兇之意圖為必要（最高法院
    79年台上字第5253號判例意旨參照）。查被告謝明承、薛淳
    顥為本件竊盜犯行時所持用之T 字扳手，雖未扣案，然該工
    具足以拆卸機車排氣管，顯係質地堅硬，在客觀上應足對人
    之生命、身體安全構成威脅，具有危險性，應為兇器無訛。
    是核被告謝明承、薛淳顥所為，均係犯修正前刑法第321 條
    第1 項第3 款之攜帶兇器竊盜罪。被告謝明承與薛淳顥就上
    開犯行，有犯意聯絡及行為分擔，應論以共同正犯。被告謝
    明承有前開有期徒刑執行完畢之情形，此有臺灣高等法院被
    告前案紀錄表在卷可佐，其於徒刑執行完畢5 年之內故意再
    犯本件有期徒刑以上之罪，為累犯，應依法加重其刑。
六、科刑：
（一）爰審酌被告謝明承、薛淳顥均值青壯，四肢健全，有謀生
      能力，竟不思正途取財，率爾攜帶兇器竊取他人財物，恣
      意侵害他人財產上之權益，漠視他人權益，所為誠屬非是
      ，被告謝明承為下手實施之人，其等所竊得之財物價值並
      非甚鉅，且已發還被害人領回，有贓物認領保管單在卷可
      憑，造成被害人之損害已有減輕，及念及被告2 人犯後坦
      承犯行，態度尚可，並考量其2 人之前科素行、家庭經濟
      狀況等一切情狀，分別量處如主文所示之刑，及就被告薛
      淳顥諭知易科罰金之折算標準，以資懲儆。末考量被告薛
      淳顥前未曾受有期徒刑以上刑之宣告，有其臺灣高等法院
      被告前案紀錄表附卷可考，觸犯本件犯行所生危害非重，
      且現正服役中（本案為服役前所犯），因一時失慮致觸犯
      本案之罪，信其經此偵、審程式及刑之宣告後，應知所警
      惕，而無再犯之虞，本院因認以暫不執行其刑為當，爰依
      刑法第74條第1 項第1 款之規定，宣告如主文所示之緩刑
      期間，並斟酌其因法治觀念薄弱而觸法，為確保其能記取
      教訓並建立尊重法治之正確觀念，本院認除前開緩刑宣告
      外，另有課予其一定負擔之必要，併依刑法第74條第2 項
      第4 款規定命被告薛淳顥向公庫支付2 萬元，以啟自新。
（二）至被告2 人持以作案之T 字扳手，係被告薛淳顥所有，且
      該工具現仍在其家中等情，業據被告薛淳顥供陳在卷，雖
      未扣案，然顯未滅失，亦無執行困難之問題，應依刑法第
      38條第1 項第2 款規定及共犯責任共同原則，於被告2 人
      之罪刑項下均諭知沒收，附此敘明。
據上論斷，應依刑事訴訟法第273 條之1 第1 項、第299 條第1
項前段、第310 條之2 、第454 條，修正前刑法第321 條第1 項
第3 款，刑法第2 條第1 項前段、第28條、第47條第1 項、第41
條第1 項前段、第38條第1 項第2 款、第74條第1 項第1 款、第
2 項第4 款，刑法施行法第1 條之1 ，判決如主文。
本案經檢察官李英霆到庭執行職務。
中    華    民    國   100    年    6     月    10    日
                  刑事第十庭    法  官  王靖茹
以上正本證明與原本無異。
如不服本判決應於收受判決後10日內向本院提出上訴書狀，並應
敘述具體理由。其未敘述上訴理由者，應於上訴期間屆滿後20日
內向本院補提理由書(均須按他造當事人之人數附繕本)「切勿逕
送上級法院」。
中    華    民    國   100    年    6     月    10    日
                                書記官  楊明月
附錄本案論罪科刑法條：
《100年1月26日修正前中華民國刑法第321條第1項》
犯竊盜罪而有左列情形之一者，處 6 月以上、 5 年以下有期徒
刑：
一、於夜間侵入住宅或有人居住之建築物、船艦或隱匿其內而犯
    之者。
二、毀越門扇、牆垣或其他安全設備而犯之者。
三、攜帶兇器而犯之者。
四、結夥三人以上而犯之者。
五、乘火災、水災或其他災害之際而犯之者。
六、在車站或埠頭而犯之者。